【裁判字號】    97,訴,5601
【裁判日期】    980216
【裁判案由】    妨害自由
【裁判全文】
臺灣板橋地方法院刑事判決              97年度訴字第5601號
公  訴  人  臺灣板橋地方法院檢察署檢察官
被      告  甲○○
選任辯護人  林聖鈞  律師
上列被告因家庭暴力妨害自由案件，經檢察官提起公訴（97年度
偵字第21975 號），本院於準備程序進行中，被告就被訴之事實
為有罪之陳述，經告知被告簡式審判程序之旨，並聽取當事人之
意見後，裁定進行簡式審判程序，判決如下：
    主  文
甲○○以非法方法，剝奪人之行動自由，處有期徒刑壹年。扣案
之水果刀壹把及未扣案之數位相機壹台，均沒收之。
    事  實
一、甲○○有傷害及違反家庭暴力防治法等案件前科，其與乙○
    ○為前配偶，具家庭暴力防治法第3 條第1 款之家庭成員關
    係，雙方於離婚後，因子女教養及金錢問題，屢生糾紛，其
    竟基於剝奪他人行動自由之犯意，於民國97年1 月26日晚間
    8 時許，駕駛其所有車牌號碼為6650-DU 號自用小客車，至
    臺北縣板橋市○○路77巷內，以交付免稅香菸予乙○○為幌
    ，於乙○○入其車內後，先於行駛途中，出示其所有之水果
    刀1 把，向乙○○嚇稱：「妳若亂動，就殺了妳」等語，致
    乙○○心生畏懼，不敢離車，以剝奪乙○○之行動自由，旋
    驅車至臺北縣永和市○○路「御庭汽車旅館」後，復持該水
    果刀，使乙○○心生畏懼，以此脅迫方式，命乙○○脫下衣
    物，旋以其所有之數位相機拍攝乙○○裸照，使乙○○行此
    無義務之事。嗣甲○○於搭載乙○○離開前述汽車旅館後，
    由乙○○之友人至該汽車旅館取得甲○○所持之上開水果刀
    ，於乙○○報警處理後，為警扣案。
二、案經乙○○訴由臺北縣政府警察局海山分局報請臺灣板橋地
    方法院檢察署檢察官偵查起訴。
    理  由
一、程序部分：按除被告所犯為死刑、無期徒刑、最輕本刑為三
    年以上有期徒刑之罪或高等法院管轄第一審案件者外，於第
    一次審判期日前之準備程序進行中，被告先就被訴事實為有
    罪之陳述時，審判長得告知被告簡式審判程序之旨，並聽取
    當事人、代理人、辯護人及輔佐人之意見後，裁定進行簡式
    審判程序，刑事訴訟法第273 條之1 第1 項定有明文。經核
    ，本件被告甲○○所犯係死刑、無期徒刑、最輕本刑為三年
    以上有期徒刑以外之罪，其於準備程序中就被訴事實為有罪
    之陳述，經法官告知簡式審判程序之旨，並聽取公訴人、被
    告之意見後，本院爰依首揭規定，合議裁定由受命法官獨任
    進行簡式審判程序，合先敘明。
二、訊據被告於本院審理時坦承前揭犯行，經核與告訴人乙○○
    於警詢暨偵查中指訴之情節相符，並有證人即告訴人之姊劉
    芳伶警詢暨偵查中之證述可稽，另有前開之扣案水果刀可證
    ，及卷附之扣押物品目錄表、照片影本等得佐，是被告之上
    揭自白，應合於事實。本件事證業臻明確，被告犯行洵堪認
    定，應依法論科。
三、按刑法第305 條恐嚇罪係指單純以將來加害生命、身體、自
    由、名譽、財產之事，恐嚇他人致生危害於安全者而言，如
    對於他人之生命、身體等，以現實之強暴脅迫手段加以危害
    要挾，使人行無義務之事或妨害人行使權利，應構成刑法第
    304 條之強制罪，而非同法第305 條恐嚇危害安全罪；又刑
    法第302 條妨害自由罪係妨害他人自由之概括規定，故行為
    人具有一定目的，以非法方法剝奪人之行動自由者，除法律
    別有處罰較重之規定（例如略誘及擄人勒贖等罪），應適用
    各該規定處斷外，如以使人行無義務之事，或妨害人行使權
    利為目的，而其強暴脅迫復已達於剝奪人行動自由之程度，
    即祇成立本罪，不應再依同法第304 條論處。誠以此項使人
    行無義務之事，或妨害人行使權利之低度行為，應為非法剝
    奪人之行動自由之高度行為所吸收，不能以其目的係在使人
    行無義務之事，或妨害人行使權利，認為係觸犯刑法第302
    條第1 項及第304 條第1 項之2 罪名，而依同法第55條從一
    重處斷，最高法院93年度台上字第3309號判決意旨可資參照
    。次按，刑法第304 條第1 項所稱脅迫，係以有形之實力不
    法加諸於人，而所謂脅迫乃以加害之意思通知他人，以生畏
    懼之心為目的，均合先敘明。核被告所為，係犯刑法第302
    條第1 項以非法方法剝奪他人行動自由罪；揆諸首開說明，
    其恐嚇、強制等犯行，均應為剝奪行動自由罪所包括評價，
    故均毋庸再予論罪；起訴書認被告係另涉刑法第304 條第1
    項之強制罪，於法尚有未洽，此外，起訴書併認被告之強制
    犯行係以強暴手段為之，與事實且有不合，均附此敘之。本
    院爰審酌被告不採平和手段解決彼此爭議，徒藉非理性途徑
    ，表徵對他方不滿之情緒，而橫施不法行為，恫嚇暨妨害告
    訴人自由，造成告訴人心理恐懼，其行止著實可議，應予非
    難，另盱衡其有前述犯罪紀錄，有臺灣高等法院被告前案紀
    錄表在卷可徵，是其素行欠佳，暨其智識程度、犯罪動機、
    目的、手段激烈程度，及其已賠償告訴人新臺幣70萬元，業
    經告訴人於本院中敘明無誤，且於本院審理時陳稱有悛悔之
    意，告訴人且善意期以本院予被告自新機會，本院原以量處
    拘役之刑，以足化其戾氣，並予其有自省之機，詎被告於本
    件審理終結離開本院途中，再以預藏之刀器刺傷告訴人，告
    訴人已趁機逃至亞東紀念醫院就醫，被告竟無惻隱之心，不
    願即時悔悟，猶緊追至該醫院，復以該刀再刺告訴人，有本
    院電話紀錄乙份在卷可證（業經本院另案再執行羈押，經本
    案依職權調閱屬實），足見被告實無悔過之意，尤足證明告
    訴人家人於警詢、偵查過程中屢屢所提，被告交保在外，有
    致告訴人暨渠家人陷於安全堪虞之境，乃勉強諒解被告，以
    求日後安穩，免於日後擔心受怕乙情（並參見偵查卷第64頁
    第66頁），要係有據，被告惡行昭彰，業難以拘役之刑寬赦
    之等一切情事，茲判處如主文所示之刑。至被告於犯本件之
    罪所用之水果刀1 把及數位相機，均係其所有乙節，被告並
    無異詞，亦可認真正，前述水果刀經扣押在案，而數位相機
    則未經扣案，但無證據可資證明該相機業已滅失，是均應依
    刑法第38條第1 項第2 款規定，沒收之。
據上論斷，應依刑事訴訟法第273 條之1 第1 項、第299 條第1
項前段，刑法第302 條第1 項、第38條第1 項第2 款，刑法施行
法第1 條之1 ，判決如主文。
本案經檢察官黃佳權到庭執行職務。
中    華    民    國    98    年    2     月    16    日
                    刑事第一庭  法  官  朱敏賢
上列正本證明與原本無異。
如不服本判決，應於判決送達後10日內敘明上訴理由，向本院提
出上訴狀 (應附繕本) ，上訴於臺灣高等法院。其未敘述上訴理
由者，應於上訴期間屆滿後20日內向本院補提理由書「切勿逕送
上級法院」。
                                書記官  李郁禎
中    華    民    國    98    年    2     月    17    日
附錄本案論罪科刑法條全文：
刑法第302 條：
私行拘禁或以其他非法方法，剝奪人之行動自由者，處五年以下
有期徒刑、拘役或三百元以下罰金。


司法院資訊處製作；財團法人民間司法改革基金會備份。
